【裁判字號】    99,交簡上,49
【裁判日期】    990818
【裁判案由】    業務過失傷害
【裁判全文】
臺灣臺南地方法院刑事判決            99年度交簡上字第49號
上  訴  人
即  被  告  丙○○
上列上訴人即被告因業務過失傷害案件，不服本院99年度交簡字
第81號中華民國99年2月26日第一審判決（聲請簡易判決處刑案
號：98年度營偵字第1404號、98年度偵字第17470號），提起上
訴，本院管轄之第二審合議庭判決如下：
    主  文
上訴駁回。
丙○○緩刑貳年。
    事實及理由
一、本院審理結果，認第一審簡易判決認事、用法及量刑均無不
    當，應予維持，均引用第一審簡易判決書及檢察官聲請簡易
    處刑書記載之事實、證據及理由（如附件）。
二、程序事項：
  (一)按被告於第二審經合法傳喚，無正當之理由不到庭者，得不
    待其陳述，逕行判決，刑事訴訟法第371條定有明文。次按
    對於簡易判決處刑不服而上訴者，得準用上開規定，此觀諸
    刑事訴訟法第455條之1第3項之規定自明。本案被告丙○○
    經本院合法傳喚，無正當理由未到庭，有本院99年8月4日下
    午2時45分審理傳票於同年6月11日由被告同居人即被告之父
    收受之回證一份在卷可稽，是本院爰不待其陳述，而為一造
    辯論判決，合先敘明。
  (二)公訴人所提出之證據資料、方法及卷內之告訴人甲○○請求
    撤回告訴狀、台南縣麻豆鎮調解委員會調解書各1紙等證據
    資料、方法，業經本院於民國99年8月4日公開審理之始，經
    合議庭評議後當庭宣示具有證據能力並載明於審判筆錄。
三、上訴人即被告丙○○之上訴意旨略以：伊有停車左右看，因
    為告訴人旁邊有一整排樹，伊的視線只能看到斑馬線後面一
    點點，當伊停車左右看時，就有看到一台機車騎過去，那時
    候沒有車，伊才開始行駛，是伊於發生事故前未看見告訴人
    ；伊有誠意與告訴人和解，因伊只是臨時工，且伊是家中經
    濟支柱，告訴人提出的調解條件太高，伊負擔不起告訴人請
    求之精神賠償金，希望法院幫伊安排調解；又原判決並未斟
    酌無法和解之原因即判處有期徒刑2月，顯然過重而不當云
    云。
四、經查：
  (一)按行經無號誌之交岔路口，應減速慢行，作隨時停車之準備
    ，且少線道車應暫停讓多線道先行，道路交通安全規則第93
    條第1項第2款、第102條第1項第2款分別定有明文。查：
    1.本件被告行經之臺南縣將軍鄉○○村村里道路由南往北方
      向係四線道之路段，告訴人行經之臺南縣將軍鄉○○村村
      里道路由西往東方向則係六線道之路段，而被告與告訴人
      之機車撞擊位置即在上開路段將軍漁港出入口之無號誌交
      叉路口附近，有道路交通事故現場圖及現場照片在卷可稽
      ，參酌發生交通事故之時間為上午8時50分許，正值民眾
      上班之際，被告行經該處，駛入該交叉路口之際，原應減
      速慢行，並特別注意隨時保持可以煞停或閃避之安全措施
      ，且應注意少線道車應暫停讓多線道先行，又依卷附之道
      路交通事故調查報告表(一)記載，當時天候晴，日間自然光
      線，路面鋪設柏油、路面乾燥、無缺陷、無障礙物、視距
      良好等情形以觀，客觀上並無不能注意之情事，被告竟疏
      未注意交岔路口之狀況，而未暫停讓多線道車先行，致與
      告訴人駕駛之機車發生碰撞，告訴人因而受有頭部外傷、
      腦震盪、頭皮裂傷、胸部挫傷等傷害，此並據告訴人於警
      詢、偵查中指訴在卷，且有道路交通事故調查報告表(一)、
      (二)、道路交通事故現場圖、告訴人所提出之財團法人臺灣
      基督長老教會新樓醫院診斷證明書等及照片26張在卷可稽
      ，被告駕車顯有過失無疑。被告因過失而駕車肇事之行為
      ，核與告訴人之受傷結果間，自具有相當因果關係。
    2.另本件車禍經送請臺灣省臺南區車輛行車事故鑑定委員會
      鑑定之結果，亦採相同見解，認被告駕駛小客車，少線道
      車未暫停讓多線道車先行，為肇事主因；告訴人駕駛重機
      車，行經無號誌岔路口，未注意車前狀況、未減速慢行，
      為肇事次因，此有該會98年10月19日南鑑字第0985903188
      號函及所附之鑑定意見書在卷可稽，益證被告確有過失。
    3.至於告訴人行經臺南縣將軍鄉○○村村里道路由西往東方
      向之六線道路段，駛入系爭交叉路口之際，亦疏未注意車
      前狀況，隨時保持可以煞停或閃避之安全措施，致與被告
      駕駛之車輛發生碰撞，告訴人就本件車禍之發生致其所受
      傷害亦與有過失至明。惟告訴人縱有過失駕駛行為，仍無
      解於被告應負之過失罪責。綜上所述，本件事證明確，被
      告過失傷害之犯行，洵堪認定。被告上開辯稱，委無足採
      。
  (二)次按量刑之輕重及緩刑之宣告，係事實審法院得依職權自由
    裁量之事項，茍已斟酌刑法第57條各款所列情狀而未逾越法
    定刑度，則不得遽指為違法；又刑罰之量定屬法院自由裁量
    之職權行使，但仍應審酌刑法第57條所列各款事由及一切情
    狀，為酌量輕重之標準，並非漫無限制，在同一犯罪事實與
    情節，如別無其他加重或減輕之原因，下級法院量定之刑，
    亦無過重或失輕之不當情形，則上級法院對於下級法院之職
    權行使，原則上應予尊重（最高法院72年度臺上字第6696號
    判例及85年度臺上字第2446號判決意旨參照）。查原審以被
    告事證明確，依刑事訴訟法第449條第1項前段、第454條第2
    項，刑法第284條第2項前段、第62條前段、第41條第1項前
    段，刑法施行法第1條之1，量處有期徒刑2月，如易科罰金
    ，以新台幣1000元折算1日，量刑亦稱妥適。是被告以原判
    決並未斟酌無法和解之原因即判處有期徒刑2月，顯然過重
    為由提起上訴，為無理由，應予駁回。
  (三)又按，告訴乃論之罪，告訴人於第一審辯論終結前，得撤回
    告訴，又其告訴經撤回者，法院應諭知不受理之判決，刑事
    訴訟法第238條第1項、第303條第3款分別定有明文。刑事訴
    訟法第七編「簡易程序」對於「撤回告訴」固無明文，亦無
    準用第238條之規定，惟基於告訴權人有自由決定告訴與否
    之權，自無不許撤回之理。是告訴人於簡易判決前撤回告訴
    ，仍有第238條第1項規定之適用。又刑事訴訟法第238條第3
    項之立法意旨，係重在限制告訴乃論之罪撤回告訴之時期，
    亦即撤回告訴，必須於第一審辯論終結前，始得為之，逾此
    時期，即不得為之，以免肇致告訴人操縱訴訟程序及輕視裁
    判之流弊，並非重在第一審終結程序，是否經言詞辯論（司
    法院73年7月31日刑事廳座談會決議結論參照），從而，刑
    事簡易判決因不經言詞辯論，告訴人固得於法院所為簡易判
    決對外生效前撤回其告訴，惟其於法院所為簡易判決送達而
    對外生效後始撤回告訴，自難謂於法有合。查告訴人甲○○
    於99年3月4日第一審法院簡易判決送達而對外生效後，始於
    99年5月13日本院第二審合議庭審理時撤回告訴，揆諸前揭
    說明，其撤回告訴係在第一審簡易判決後，與刑事訴訟法第
    238條第1項規定撤回告訴之時點限制尚有未合，尚不生撤回
    之效力，在此敘明。
  (四)綜上所查，被告之上訴及答辯俱無理由，應予駁回。
五、末查，被告前未曾受有期徒刑以上刑之宣告，有臺灣高等法
    院被告全國前案紀錄表1份在卷足按，且已與告訴人達成調
    解，並已履行全部調解內容，有告訴人請求撤回告訴狀、台
    南縣麻豆鎮調解委員會調解書、本院書記官99年8月5日電話
    查詢紀錄各1紙在卷可資佐證，本院審酌被告係因一時疏失
    ，方罹刑章，經此偵、審程序，當知所警惕，信無再犯之虞
    ，認前開所宣告之刑以暫不執行為適當，爰諭知緩刑2年，
    以啟自新。
六、末按，第二審判決書，得引用第一審判決書所記載之事實、
    證據及理由，對案情重要事項第一審未予論述，或於第二審
    提出有利於被告之證據或辯解不予採納者，應補充記載其理
    由，刑事訴訟法第373條定有明文，併此敘明。
七、據上論斷，應依刑事訴訟法第455條之1第1項、第3項、第36
    4條、第368條、第371條、第373條，刑法第74條第1項第1款
    判決如主文。
本案經檢察官乙○○到庭執行職務
中    華    民    國    99    年    8     月    18    日
                  刑事第二庭    審判長法  官  蘇義洲
                                      法  官  童來好
                                      法  官  黃瑪玲
以上正本證明與原本無異
不得上訴
                                      書記官  黃玉秀
中    華    民    國    99    年    8     月    18    日

司法院資訊處製作；財團法人民間司法改革基金會備份。
